臺灣高等法院刑事裁定
110年度毒抗字第724號
抗  告  人  
即  被  告  王正賢





上列抗告人因違反毒品危害防制條例案件，不服臺灣新竹地方法
院110年度毒聲字249號，中華民國110年4月20日所為令入戒治處
所強制戒治之裁定，提起抗告，本院裁定如下：
    主  文
抗告駁回。
    理  由
一、原裁定意旨略以：抗告人即被告甲○○因施用第一級、第二級
    毒品等案件，前經原審法院以109年度毒聲字第218號裁定，
    送勒戒處所觀察、勒戒後，認有繼續施用毒品之傾向，有法
    務部○○○○○○○○民國110年4月8日新戒所衛字第11007008080號
    函送之有無繼續施用毒品傾向證明書及有無繼續施用毒品傾
    向評估標準紀錄表可按，爰依毒品危害防制條例第20條第2
    項之規定，裁定令入戒治處所施以強制戒治，其期間為6個
    月以上，至無繼續強制戒治之必要為止，但最長不得逾1年
    等語。
二、抗告意旨略以：伊觀察勒戒期間之二次評估過程，每次不足
    4至5分鐘即完成評估，如此短短幾分鐘，何以認為伊有繼續
    施用毒品之可能，評估過程草率，又伊是自行報到觀察勒戒
    ，可證明有戒毒之決心，況修法後，是以調回生活秩序、成
    功復歸社會的刑事政策核心，原審裁定未依個案分別審酌，
    有欠周詳云云，指謫原裁定不當。
三、按觀察、勒戒後，檢察官或少年法院（地方法院少年法庭）
    依據勒戒處所之陳報，認受觀察、勒戒人無繼續施用毒品傾
    向者，應即釋放，並為不起訴之處分或不付審理之裁定；認
    受觀察、勒戒人有繼續施用毒品傾向者，檢察官應聲請法院
    裁定或由少年法院（地方法院少年法庭）裁定令入戒治處所
    強制戒治，其期間為6個月以上，至無繼續強制戒治之必要
    為止，但最長不得逾1年，毒品危害防制條例第20條第2項定
    有明文。次按有無繼續施用毒品傾向之評估標準，並非完全
    以受勒戒人勒戒後之結果為準，勒戒前之各種情況仍應作為
    評估之依據。而依勒戒處所評分說明手冊規定，係以前科紀
    錄與行為表現、臨床評估、社會穩定度三項合併計算分數，
    每一大項皆有靜態因子與動態因子，先以靜態因子分數評分
    ，靜態因子分數總分在60分（含）以上為「有繼續施用毒品
    傾向」：60分以下，與動態因子分數相加，如果總分在60分
    （含）以上，為「有繼續施用毒品傾向」。是有無「繼續施
    用毒品傾向」，係依具體個案之臨床實務及相關事證等情綜
    合判定，有其相當之專業依據及標準，且涉及專門醫學，又
    衡酌強制戒治之目的，係為協助施用毒品者戒斷毒品之心癮
    及身癮，所為之一種保安處分類型，而該評估標準係適用於
    每一位受觀察、勒戒處分之人，具一致性、普遍性及客觀性
    ，綜合判斷之結果，倘其評估由形式上觀察並無擅斷或濫權
    等明顯不當情事，法院宜予尊重。
四、經查，被告經原審法院裁定後，送法務部○○○○○○○○附設之勒
    戒處所執行觀察、勒戒，該勒戒處所評分結果，前科記錄與
    行為表現得35分（靜態因子：毒品犯罪相關司法紀錄11筆，
    上限10分，首次毒品犯罪年齡20歲以下，10分，其他犯罪相
    關紀錄21筆，上限10分，入所時尿液毒品檢驗一種毒品反應
    ，5分，共計35分），臨床評估得41分（靜態因子：海洛因
    、安非他命多重毒品濫用，10分，有菸濫用，2分，使用方
    式為有注射使用，10分、使用超過1年，10分，動態因子：
    疑似精神疾病、臨床綜合評估中度，共計9分），社會穩定
    度得5分，合計81分（靜態因子小計67分、動態因子小計14
    分），綜合判斷為「有繼續施用毒品傾向」，有法務部○○○○
    ○○○○110年4月8日新戒所衛字第11007008080號函檢送之「有
    無繼續施用毒品傾向證明書」、「有無繼續施用毒品傾向評
    估標準紀錄表」附卷可稽。是上開評估，業已依法務部110
    年3月26日因應毒品危害防制條例修正之標準而為，並無抗
    告人上開所指，與修法意旨不符合之情事，且由形式上觀察
    ，也是依一般普遍性之標準而為判斷，並無抗告人上開所指
    擅斷或濫權等明顯不當之情事，按上說明，法院就此專業判
    斷，自應予以尊重，是原審據以裁定被告令入戒治處所施以
    強制戒治，並無不合。被告以前詞指摘該評估判斷有所不當
    ，然並未具體指出違誤之處，無非係徒憑一己主觀意見，空
    言指摘該評估標準之專業性，自難憑採。從而本件抗告為無
    理由，應予駁回。
據上論斷，應依刑事訴訟法第412條，裁定如主文。
中　　華　　民　　國　　110 　年　　5 　　月　　28　　日
     　　　　　　 刑事第十四庭  審判長法　官  黃斯偉
                                      法　官  黎惠萍
                                      法　官  許泰誠 
以上正本證明與原本無異。
不得再抗告。
                                      書記官  朱子勻
中　　華　　民　　國　　110 　年　　6 　　月　　2　　日